【裁判字號】    96,簡上,486
【裁判日期】    970116
【裁判案由】    竊盜
【裁判全文】
臺灣桃園地方法院刑事判決            96年度簡上字第486號
上  訴  人
即  被  告  乙○○
上列被告因竊盜案件，不服本院簡易庭中華民國96年7 月19日96
年度壢簡字第1372號第一審刑事簡易判決（聲請簡易判決處刑案
號：96年度偵字第11662 號），向本院提起上訴，本院管轄之第
二審合議庭判決如下：
    主  文
原判決撤銷。
乙○○竊盜，處有期徒刑陸月，如易科罰金，以新台幣壹仟元折
算壹日。
    事  實
一、乙○○前曾因妨害自由案件，經本院以88年度易字第1827號
    判決判處有期徒刑3 月確定；復因違反毒品危害防制條例案
    件，經本院以89年度易字第1707號判決判處有期徒刑6 月確
    定；又因妨害兵役治罪條例案件，經本院以90年度訴字第15
    41號判決判處有期徒刑7 月確定；再因強盜、偽造文書2 案
    件，經臺灣高等法院以91年度上訴字第543 號判決依序各判
    處有期徒刑3 年10月、3 月確定；前開違反妨害兵役治罪條
    例、強盜及偽造文書3 罪，嗣並經臺灣高等法院以91年度聲
    字第1558號裁定定應執行刑為有期徒刑4 年8 月確定。上開
    數罪接續執行至民國95年1 月27日假釋出監，並交付保護管
    束，假釋期間不知悔改，復因違反保護管束應遵守之事項，
    遭撤銷假釋並通緝在案（乙○○嗣於96年5 月4 日入監執行
    殘刑迄今，尚未執行完畢，不構成累犯）。
二、詎乙○○仍不知悔改，其於96年5 月3 日上午11時30分許，
    駕駛不詳車號之自用小客車，行經桃園縣楊梅鎮○○里○○
    路919 號倉庫前時，偶然發現丙○○所有之電纜數位線1 批
    （共重120 公斤，價值約新台幣（下同）10萬元），擺放在
    倉庫之前，無人看守，認有機可乘，即意圖為自己不法之所
    有，基於竊盜犯意，徒手將該批電纜數位線搬上小客車，予
    以竊取，得手後駕車逃離現場。嗣於96年5 月3 日下午2 時
    20分許，經警員前往乙○○位於桃園縣楊梅鎮○○路○ 段55
    1 巷65弄109 號之住處查緝乙○○未果，而經許某之母許蔡
    寶玉同意，在上址屋內查扣前開贓物電纜數位線1 批，乙○○用於剪斷數位線或剝除其外皮之美工刀4 支、破壞剪1 支
    ，稍後乙○○自知難以避免查緝，遂自行撥打電話，向桃園
    縣政府警察局中壢分局偵查隊警員甲○○坦承為通緝犯，並
    於當日下午5 時30分許，在桃園縣楊梅鎮○○○○道向甲○○投案，之後，承辦本件竊盜案之桃園縣政府警察局中壢分
    局大崙派出所警員向甲○○通報乙○○疑似涉犯本案竊盜犯
    行，經甲○○詢問乙○○後，乙○○始坦承上情。
三、案經桃園縣政府警察局中壢分局移送臺灣桃園地方法院檢察
    署檢察官偵查後，聲請以簡易判決處刑。
    理  由
一、後引證人丙○○、甲○○在本院審理時之證述，均已經依法
    具結，至於扣案之美工刀、破壞剪等證物，則係警員在前往
    被告住處查緝被告時，經在場之許蔡寶玉同意後入內搜索查
    扣所得，程序上均無瑕疵可指，有證據能力，應先敘明。
二、經查：
（一）上揭犯罪事實，業據被告乙○○於警詢時供稱：「是我自
      己一個人，以徒手方式將電纜線竊取，放在我準備的自小
      客車上，再將電纜線載回家中放置客廳內」等語，及於本
      院審理時供稱：「沒有，我開車偶然從那邊經過，就把電
      纜線搬走，我開車不是在找作案目標，我是第一次偷電纜
      線，我是徒手去偷，沒有使用任何工具」等語在卷（偵查
      卷第16頁、本院卷第65頁），核與證人即被害人丙○○於
      本院審理時證稱：「我有電纜數位線失竊，當時擺在桃園
      縣楊梅鎮○○路的倉庫外面，我準備成50米1 捆、100 米
      1 捆放在那邊，是警察通知我，我才知道數位電纜線被偷
      ，1 個人可以搬的動，我到派出所時，有些電纜線被剪成
      一小段一小段，一部份是我剪的，一部分是別人剪的」等
      語相符（本院卷第60頁至第62頁），此外，並有丙○○出
      具之贓物領據1 份，被告用於剪斷電纜數位線或剝除其外
      皮所用之美工刀4 支、破壞剪1 支扣案可資佐證，足認被
      告前揭自白屬實，可以採信。
（二）公訴人雖指稱：依證人丙○○、甲○○所述，本案之贓物
      電纜數位線有部分已遭剪斷，可認係被告所剪，而衡情，
      被告欲竊取電纜數位線，應會準備破壞剪一類工具以便行
      竊，再佐以警員亦確實在被告住處扣得美工刀、破壞剪等
      工具，足認被告係攜帶可作為兇器之美工刀行竊等語，惟
      查：1.被告於偵查中經檢察官詢以：「如何偷」時，雖確
      實自承：「用手偷，但有帶扣案工具美工刀，但是沒有帶
      油壓剪」等語（偵查卷第40頁），惟其在警詢及本院審理
      時則均陳稱：伊行竊當時並未攜帶美工刀等語，此如前述
      ，是故，被告此部分前後不一之自白，自不能遽採為認定
      事實之依據。2.證人甲○○於本院審理時證稱：「被告在
      警詢中是說他徒手去偷電纜線回家，再帶回家裡，用鐵剪
      把電纜線剪成一段一段的，並用美工刀削去電纜線的外皮
      」等語（本院卷第58頁），核與被告前述在警詢及本院審
      理時陳稱：伊是徒手行竊等語相符，是則，甲○○前開證
      詞，不僅不足以佐證被告係持美工刀行竊，反而適足認定
      被告所述：伊是徒手行竊等語，並非事後編造之卸責之詞
      可比。3.細繹證人丙○○前開證詞，雖能證明警員在被告
      住處發現其失竊之電纜數位線時，該數位線已經遭人持破
      壞剪、美工刀之一類工具分段剪斷，惟並無法證明係在被
      告行竊時或行竊後剪斷甚明，是故，丙○○之證詞，亦不
      能佐證被告自白其係持美工刀行竊等語屬實。4.至於扣案
      之美工刀、破壞剪，雖係警員在被告住處起獲之物，然此
      均係一般家庭常備之日常用物，並無任何特異之處，殊難
      憑此即認定係被告在行竊時使用之工具，何況依被告所述
      ，其在徒手竊得上開電纜數位線回家後，再持美工刀、破
      壞剪剝除其外皮，此一過程亦不能謂有悖於事理。5.公訴
      人指稱：被告蓄意行竊，衡情自應攜帶美工刀、破壞剪等
      一類工具，便於行竊云云，惟此究係推測之詞，並無確據
      證明，而被告亦堅稱：伊係臨時起意等語，是公訴人此部
      分指述，自難採取。6.綜上，單憑被告前後不一之自白，
      並不足認定其在行竊當時，攜有美工刀、破壞剪等兇器，
      公訴人此部分指述，並無可採。
（三）被告另辯稱：本案伊是自首云云，惟按，刑法第62條規定
      所謂之自首，係指行為人對於未發覺之罪自首而言，至於
      在偵訊中坦承犯罪，則僅能稱為自白，並不能適用自首之
      規定。經查，證人甲○○在本院審理中證稱：「當天被告
      是強盜通緝，被告有打電話給我，我去楊梅交流道的便利
      商店帶他回分局。後來中壢分局大崙派出所的同仁打電話
      到我們偵查隊，說被告另涉偷電纜線，大崙派出所的同仁
      將證物移送到我們偵查隊，我們就製作該份筆錄」等語（
      本院卷第57頁），顯見被告雖因涉嫌強盜案件，而主動向
      甲○○投案，惟並未向甲○○坦承本案之竊盜犯行，直至
      甲○○得偵辦本案之大崙派出所警員以電話通報，並檢送
      相關證物，據以詢問被告是否犯下本件竊盜案後，被告始
      向甲○○坦承涉案，依上說明，被告所為，自不能認係自
      首。
（四）綜上所述，本件事證明確，被告犯行已堪認定，應依法論
      科。
三、核被告所為，係犯刑法第320 條第1 項之普通竊盜罪，聲請
    簡易判決處刑意旨認被告係構成刑法第321 條第1 項第3 款
    之攜帶兇器竊盜罪，起訴法條尚有違誤，應予變更。原審對
    被告論以攜帶兇器竊盜罪，並依同法第62條前段之自首規定
    減輕其刑，固非無見，惟被告所為僅應構成普通竊盜罪，且
    不應適用自首規定減刑，均如前述，既有上開瑕疵，無可維
    持，自應由本院予以撤銷改判。爰審酌被告先前有妨害自由
    、毒品、強盜及偽造文書等多項前科，素行不佳，不知靠己
    力賺取生活所需，又再犯本件竊盜犯行，犯罪之動機、目的
    ，均不可取，公訴人並具體對被告求處有期徒刑1 年，惟念
    被告犯後坦承犯罪，且本件竊得之電纜數位線已歸還失主，
    對被害人造成之現實損失有限，及被告犯罪之手段、品行、
    生活狀況、智識程度、犯後態度等一切情狀，量處如主文所
    示之刑，並諭知易科罰金之折算標準，以示懲儆。
四、末按，被告行為後，中華民國九十六年罪犯減刑條例雖經立
    法院3 讀通過、總統公布，並於96年7 月16日起施行，惟依
    上開條例第2 條第1 項規定，該條例減刑之對象，僅限於96
    年4 月24日以前之犯罪，而本案被告係在96 年5月3 日犯罪
    ，其犯罪時間在前開時間點之後，依上說明，本件自不能適
    用上開減刑條例規定減刑，併予敘明。
據上論斷，應依刑事訴訟法第455 條之1 第3 項、第369 條第1
項前段、第364 條、第299 條第1 項前段、第300 條，刑法第32
0 條第1 項，第41條第1 項前段，刑法施行法第1 條之1 第1項
、第2 項前段，判決如主文。
本案經檢察官林清安到庭執行職務。
中    華    民    國    97    年    1     月    16    日
                    刑事第八庭  審判長法  官  邱滋杉
                                      法  官  袁雪華
                                      法  官  陳彥宏
以上正本證明與原本無異。
不得上訴。
                                      書記官  翁其良
中    華    民    國    97    年    1     月    16    日
論罪法條：刑法第320 條第1 項
中華民國刑法第320條
（普通竊盜罪、竊佔罪）
意圖為自己或第三人不法之所有，而竊取他人之動產者，為竊盜
罪，處 5 年以下有期徒刑、拘役或 5 百元以下罰金。
意圖為自己或第三人不法之利益，而竊佔他人之不動產者，依前
項之規定處斷。
前二項之未遂犯罰之。


司法院資訊處製作；財團法人民間司法改革基金會備份。
